【裁判字號】    89,婚,44
【裁判日期】    890616
【裁判案由】    履行同居
【裁判全文】
臺灣彰化地方法院民事判決                          八十九年度婚字第四十四號
    原      告  丙○○
    訴訟代理人  吳天富律師
    複代 理 人  乙○○
    被      告  甲○○
右當事人間請求履行同居事件，本院判決如左：
    主  文
原告之訴駁回。
訴訟費用由原告負擔。
    事  實
甲、原告方面：
  一、聲明：被告應與原告同居，訴訟費用由被告負擔。
  二、陳述：
    (一)兩造於民國  (下同)七十九年十一月二十八日結婚，婚後居住在彰化縣彰化
        市○○路○段九一０號，詎被告自八十五年十二月十三日無故離家，居住於
        彰化縣和美鎮○○路○段六００之十七號六樓，視原告如陌路，原告曾多次
        要求被告返家團圓，均遭被告拒絕，爰依民法第一千零一條規定提起本訴。
    (二)對被告抗辯之陳述：
        原告承認過去在外面有其他女人，但已不再往來，原告目前專心處理公司業
        務，相當忙碌，希望被告能返家。
  三、證據：提出戶籍謄本乙份為證。
乙、被告方面：
  一、聲明：如主文所示。
  二、陳述：
    (一)被告與原告婚後感情原本頗佳，二人感情不睦始自原告有外遇，原告雖始終
        不承認，惟常有不明電話、不正常晚歸、無心照顧小孩及對被告之冷落等情
        形，而公婆復將被告視為掃把星、敗家婦，致被告在家中生活深辛酸、痛苦
        ，詎原告仍沈迷於酒店上班之風塵女子，不照顧家庭，甚至任由公婆將幼子
        隔離，使被告無法母子相見，並將被告之健保停掉，逼使被告離家，造成被
        告丟下小孩離家出走之事實。嗣被告離家後，原告竟要求被告書寫切結書，
        同意其等繼續交往，並保證以後不前往抓姦，無異將被告視為其等之第三者
        ，迄至原告在外情場失意，始回來要求被告破鏡重圓，被告為顧全小孩而心
        軟回家居住，不過數日，原告又原形畢露，重演其愛情故事，使被告對原告
        已徹底失望。
    (二)原告曾要求被告離婚，並要被告開條件，而被告僅要求原告讓被告能探視小
        孩，讓小孩認母親，並每個月讓小孩陪被告二天，原告竟不同意，甚至脅迫
        被告同意離婚，否則將委請律師以被告不履行同居為理由，達成其離婚之目
        的。
    (三)被告在原告提起本件訴訟前曾回去過，但遭公婆趕出來，並羞辱被告稱﹁媳
        婦再娶就有了﹂，若原告要求被告返家，原告及公婆均應善待被告，並讓被
        告探視小孩。
三、證據：提出照片十二紙為證及聲請訊問證人杜依珊。
    理  由
一、本件原告主張兩造於七十九年十一月二十八日結婚，婚後居住在彰化縣彰化市○
    ○路○段九一０號，詎被告自八十五年十二月十三日無故離家，原告曾多次要求
    被告返家團圓，均遭被告拒絕等語，被告則以原告有外遇，迄今女友不缺，且不
    照顧家庭，被告復遭公婆羞辱，致無法返家居住等語置辯。
二、按夫妻互負同居之義務，但有不能同居之正當理由者，不在此限，民法第一千零
    零一條定有明文。又夫納妾，違反夫妻互負之貞操義務，在是項行為終止以前，
    妻主張不履行同居義務，即有民法第一千零一條但書規定之正當理由；至所謂正
    當理由，不以與民法第一千零五十二條所定之離婚原因一致為必要，司法院大法
    官會議釋字第一四七號著有解釋。本件原告主張右揭事實，已據原告提出戶籍謄
    本乙份為證，而被告自八十五年十二月十三日離家後，迄未返家同居乙節，固為
    被告不爭執，堪認原告之主張為真實，惟原告自八十五年間因發生外遇，經常未
    返家及照顧妻兒，且曾將外遇女子帶回家中，原告亦曾帶女子到被告服務之公司
    門口，並稱該女子為其女朋友，事後有意將外遇女子帶回公寓居住，遭被告友人
    拒絕，原告亦曾無故不告而別，自行返家搬走自己物品等情，業據原告陳明在卷
    ，且經證人杜依珊到庭結證明確，並有被告提出原告與綽號﹁莎莎﹂之女子同居
    之親密照片十二紙為證，則原告自八十五年間起既因外遇而與其他女子同進同出
    ，對妻子即被告猶如視而不見，再依被告提出之上開親密照片，足見原告確有與
    其他女子通姦而違反夫妻互負貞操義務之情事甚明；參照前揭司法院大法官會議
    解釋意旨，被告主張其有不能履行同居義務之正當理由，應屬可信。又依被告在
    本院審理期間，對其所生子女再三流露掛念及亟盼探視之意，被告雖無法證明其
    有意探視小孩遭拒情事，然被告離家迄今三年有餘，獨自在外生活，復不願與原
    告離婚，其主觀上應有日後能返家與原告、子女團聚之期待，則被告抗辯稱無法
    見容於公婆及探視小孩遭拒乙事，衡情即屬可採。至原告雖稱目前已無外遇女子
    及要求被告返家履行同居義務，惟被告既有不能履行同居義務之正當理由存在，
    已如前述，原告自應就被告所稱之前開理由已不存在負舉證責任，且依被告提出
    之前開事證，原告僅單純否認被告之抗辯，尚難逕為有利於原告之認定。從而原
    告基於現存之夫妻關係，請求被告履行同居義務，即無理由，應予駁回。
三、結論：本件原告之訴為無理由，並依民事訴訟法第七十八條判決如主文。
中      華      民      國    八十九    年      六      月      十六    日
                                    臺灣彰化地方法院民事第一庭
                                        法      官    林    金    灶
右正本證明與原本無異
如對本判決上訴，應於判決送達後二十日內向本院提出上訴狀
中      華      民      國    八十九    年      六      月      十六    日
                                        法院書記官    李    福    源


司法院資訊處製作；財團法人民間司法改革基金會備份。
